【裁判字號】    97,訴,2994
【裁判日期】    970829
【裁判案由】    毒品危害防制條例
【裁判全文】
臺灣臺中地方法院刑事判決              97年度訴字第2994號
公  訴  人  臺灣臺中地方法院檢察署檢察官
被      告  乙○○
                    （現在臺灣臺中女子監獄執行中）
                    國民
上列被告因違反毒品危害防制條例案件，經檢察官提起公訴（97
年度毒偵字第3345號），本院合議庭裁定改以簡式審判程序審理
，判決如下：
    主    文
乙○○施用第一級毒品，累犯，處有期徒刑壹年。又施用第二級
毒品，累犯，處有期徒刑拾壹月。應執行有期徒刑壹年拾月。
    犯罪事實
一、乙○○前於民國89年間，因施用毒品案件，經本院以89年度
    毒聲字第800 號裁定送觀察、勒戒後，認有繼續施用毒品傾
    向，再經本院以89年度毒聲字第1502號裁定令入戒治處所施
    以強制戒治1 年，期間曾因評定為合格而無繼續戒治必要，
    經本院以89年度毒聲字第4425號裁定停止戒治，所餘戒治期
    間付保護管束，惟乙○○於保護管束期間，因違反保護管束
    應遵守事項情節重大，經本院以89年度毒聲字第6655、7253
    號裁定撤銷停止戒治之處分，至90年6 月18日執行完畢，於
    翌（19）日釋放，並由臺灣臺中地方法院檢察署檢察官以90
    年度戒毒偵字第423 號為不起訴處分確定；又於91年間，復
    因施用毒品案件，經本院以91年度毒聲字第1428號裁定令入
    戒治處所施以強制戒治1 年，嗣於93年1月9日因毒品危害防
    制條例修正而釋放；而其該次施用毒品犯行，另由檢察官提
    起公訴，經本院分別判處有期徒刑10月、6 月，並定應執行
    刑為有期徒刑1年2月確定在案，入監執行後，甫於94年2 月
    1 日縮短刑期假釋出監，至同年月10日假釋期滿未經撤銷，
    以已執行論；復於96年間，因施用毒品案件，經本院分別判
    處有期徒刑1年2月、10月，並定應執行刑為有期徒刑1年9月
    確定（尚未執行完畢）；再於97年間，因施用毒品案件，經
    本院分別判處有期徒刑1年2月、10月，並定應執行刑為有期
    徒刑1年9月確定（尚未執行完畢）。詎乙○○猶不知戒絕，
    明知海洛因及甲基安非他命已分別列為毒品危害防制條例第
    2條第2項第1、2款所稱之第一、二級毒品，竟於前次施用毒
    品經判處罪刑後之5 年內，另基於施用第一級毒品海洛因及
    第二級毒品甲基安非他命之犯意，於向真實姓名年籍不詳之
    人購入第一級毒品海洛因及第二級毒品甲基安非他命後，即
    於97年5月14日上午某時，在臺中市○區○○路58號7樓之 1
    居所，以將第一級毒品海洛因粉末摻於香煙內，點燃香煙吸
    入體內之方式，施用第一級毒品海洛因1 次；又於同日上午
    某時，在上開居所，以將第二級毒品甲基安非他命放置在玻
    璃管內，然後以火燒烤其底部，使生白煙吸入體內之方法，
    施用第二級毒品甲基安非他命1 次。嗣乙○○因另案通緝，
    而於同日下午5時許，在上開居所為警緝獲，乙○○於犯罪
    偵查機關尚未發覺其上開施用第一級毒品海洛因之犯行前，
    主動供承有上開施用第一級毒品海洛因犯行，並表示願意提
    供尿液送驗，自首而接受裁判，而乙○○經警採集尿液送驗
    結果，除呈第一級毒品海洛因代謝後之嗎啡陽性反應外，並
    呈第二級毒品甲基安非他命陽性反應，因而查悉上情。
二、案經臺中市警察局第二分局報告臺灣臺中地方法院檢察署檢
    察官偵查起訴。
    理    由
一、訊據被告乙○○對於在上開時、地，非法施用第一級毒品海
    洛因及第二級毒品甲基安非他命各1 次之犯罪事實均供承不
    諱，且被告於97年5 月14日為警查獲後，經採集其尿液送中
    山醫學大學附設醫院檢驗科藥物檢測中心檢驗結果，確呈第
    二級毒品甲基安非他命及第一級毒品海洛因水解後之嗎啡陽
    性反應等情，有該中心出具之尿液檢驗報告1 份附卷可稽，
    足徵被告之自白與事實相符，而堪採信。從而，本件事證明
    確，被告施用第一級毒品海洛因及第二級毒品甲基安非他命
    各1次之犯行，均堪以認定。
二、按毒品危害防制條例於92年7月9日修正公布，自93年1月9日
    施行，其中第20條、第23條將施用毒品之刑事處遇程序，區
    分為「初犯」及「5年內再犯」、「5年後再犯」。依其立法
    理由之說明：「初犯」，經觀察、勒戒及強制戒治後，應為
    不起訴處分或不付審理之裁定；經觀察、勒戒或強制戒治執
    行完畢釋放後，「5 年內再犯」者，因其再犯率甚高，原實
    施之觀察、勒戒及強制戒治既已無法收其實效，爰依法追訴
    或裁定交付審理。至於經觀察、勒戒或強制戒治執行完畢釋
    放後，「5 年後再犯」者，前所實施之觀察、勒戒及強制戒
    治已足以遮斷其施用毒品之毒癮，為期自新及協助其斷除毒
    癮，仍適用「初犯」規定，先經觀察、勒戒及強制戒治之程
    序。從而依修正後之規定，僅限於「初犯」及「5 年後再犯
    」2 種情形，始應先經觀察、勒戒及強制戒治程序。倘被告
    於5年內已再犯，經依法追訴處罰，縱其第3次（或第3 次以
    上）再度施用毒品之時間，在初犯經觀察、勒戒或強制戒治
    執行完畢釋放5年以後，已不合於「5年後再犯」之規定，且
    因已於「5 年內再犯」，顯見其再犯率甚高，原實施觀察、
    勒戒或強制戒治，已無法收其實效，即應依該條例第10條處
    罰（最高法院95年第7 次刑事庭會議決議參照）。被告前於
    89年間，因施用毒品案件，經本院以89年度毒聲字第800 號
    裁定送觀察、勒戒後，認有繼續施用毒品傾向，再經本院以
    89年度毒聲字第1502號裁定令入戒治處所施以強制戒治1 年
    ，期間曾因評定為合格而無繼續戒治必要，經本院以89年度
    毒聲字第4425號裁定停止戒治，所餘戒治期間付保護管束，
    惟乙○○於保護管束期間，因違反保護管束應遵守事項情節
    重大，經本院以89年度毒聲字第6655、7253號裁定撤銷停止
    戒治之處分，至90年6 月18日執行完畢，於翌（19）日釋放
    ，並由臺灣臺中地方法院檢察署檢察官以90年度戒毒偵字第
    423 號為不起訴處分確定；又於91年間，復因施用毒品案件
    ，經本院以91年度毒聲字第1428號裁定令入戒治處所施以強
    制戒治1 年，嗣於93年1月9日因毒品危害防制條例修正而釋
    放；而其該次施用毒品犯行，另由檢察官提起公訴，經本院
    分別判處有期徒刑10月、6月，並定應執行刑為有期徒刑1年
    2 月確定在案；復於96年間，因施用毒品案件，經本院分別
    判處有期徒刑1年2月、10月，並定應執行刑為有期徒刑1 年
    9 月確定；再於97年間，因施用毒品案件，經本院分別判處
    有期徒刑1年2月、10月，並定應執行刑為有期徒刑1年9月確
    定等情，有臺灣臺中地方法院檢察署刑案資料查註紀錄表及
    臺灣高等法院被告前案紀錄表各1 份附卷可參。是被告本件
    施用毒品之時間，雖均在前案經強制戒治執行完畢5 年以後
    ，而合於「5年後再犯」之規定，惟其於91年迄今，已因「5
    年內再犯」施用毒品犯行，3 度經判刑確定，故本件被告施
    用第一級毒品海洛因及第二級毒品甲基安非他命之犯行，自
    均應依毒品危害防制條例第10條之規定，予以論罪科刑。
三、查海洛因、甲基安非他命分係毒品危害防制條例第2條第2項
    第1、2款所規定之第一、二級毒品。被告於前案施用毒品經
    判處罪刑後，5 年內再為如犯罪事實欄所載之施用第一級毒
    品海洛因及第二級毒品甲基安非他命之行為，核係犯同條例
    第10條第1項之施用第一級毒品罪及同條第2項之施用第二級
    毒品罪。其持有毒品之行為，均意在供己施用，故持有之低
    度行為，應為施用之高度行為所吸收，均不另論罪。又被告
    所犯施用第一級毒品罪及施用第二級毒品罪之行為間，犯意
    各別，行為互殊，應予分論併罰。被告前於92年間，因違反
    毒品危害防制條例案件，經本院分別判處有期徒刑10月、 6
    月，並定應執行刑為有期徒刑1年2月確定在案，入監執行後
    ，甫於94年2月1日縮短刑期假釋出監，至同年月10日假釋期
    滿未經撤銷等情，有前揭紀錄表2 份附卷可參，其於有期徒
    刑執行完畢後5年內，再故意犯本件有期徒刑以上之上開2罪
    ，均為累犯，應各依法加重其刑。又按刑法第62條所謂發覺
    ，固非以有偵查犯罪權之機關或人員確知其人犯罪無誤為必
    要，而於對其發生嫌疑時，即得謂為已發覺；但此項對犯人
    之嫌疑，仍須有確切之根據得為合理之可疑者，始足當之，
    若單純主觀上之懷疑，要不得謂已發生嫌疑（最高法院72年
    臺上字第641 號判例參照），因此所謂「發覺」，並不包括
    單純主觀上之懷疑，而需偵查犯罪職權之公務員，至少應已
    知該犯罪事實之梗概始足當之，經查，警員張宗裕於緝獲被
    告時，因發現被告有毒品前科，且其體型及臉孔均有施用毒
    品之跡象，而主觀上懷疑被告有施用毒品犯行，然客觀上並
    無其他跡證足以證明被告有本次施用毒品犯行，經詢問被告
    近期有無施用毒品時，被告即主動供出其有於犯罪事實欄所
    載時、地施用第一級毒品海洛因之犯行等情，有本院電話紀
    錄1 份附卷可證，是本件被告因另案通緝警緝獲時，在客觀
    上既尚無確切之根據，得以產生被告有施用第一級毒品犯行
    之合理懷疑之情形下，即主動向警員坦認有本件施用第一級
    毒品之犯行，揆諸前揭判例意旨，就被告施用第一級毒品海
    洛因之部分，應有自首規定之適用，而應依刑法第62條前段
    規定減輕其刑，並先加重後減輕之。爰審酌被告前因施用毒
    品犯行，先後經觀察、勒戒、強制戒治，甚至刑之執行，且
    甫因施用毒品案件，經判處罪刑確定，竟猶故態復萌，再施
    用毒品不輟，無視於毒品對於自身健康之戕害及國家對於杜
    絕毒品犯罪之禁令，惡性非輕，惟於犯後坦認犯行，態度尚
    佳，且施用毒品成癮者，其心癮甚難戒除，絕難戒絕斷癮，
    致其再犯率均偏高，具「病患性犯人」之特質，徒科以重刑
    ，並不能使其戒除毒癮，而應與醫療治療及心理矯治併重等
    一切情狀，分別量處如主文所示之刑，並定其應執行之刑，
    以示懲儆。
據上論斷，應依刑事訴訟法第273條之1第1項、第299條第1 項前
段，毒品危害防制條例第10條第1項、第2項，刑法第11條前段、
第47條第1項、第62條前段、第51條第5款，判決如主文。
本案經檢察官甲○○到庭執行職務。
中    華    民    國    97    年     8    月    29    日
                  刑事第一庭    法  官   郭妙俐
上正本證明與原本無異。
如不服本判決，應於判決送達後10日內向本院提出上訴狀，上訴
於臺灣高等法院臺中分院（須附繕本）。
上訴書狀如未敘述理由，應於上訴期間屆滿後20日內補提理由書
於本院。
                                書記官   廖鳳美
中    華    民    國    97    年      8   月    29    日
附錄本案論罪科刑法條全文
毒品危害防制條例第10條
施用第一級毒品者，處6月以上5年以下有期徒刑。
施用第二級毒品者，處3年以下有期徒刑。


司法院資訊處製作；財團法人民間司法改革基金會備份。
